臺灣高雄地方法院刑事判決　　　　　　　100年度易字第224號
公　訴　人　臺灣高雄地方法院檢察署檢察官
被　　　告　楊振忠
上列被告因竊盜案件，經檢察官提起公訴（100年度偵字第2829
號），本院判決如下：
    主  文
楊振忠犯攜帶兇器竊盜未遂罪，累犯，處有期徒刑陸月，如易科
罰金，以新臺幣壹仟元折算壹日。扣案之破壞剪壹支，沒收。
    事  實
一、楊振忠前因竊盜案件，經本院以98年度易字第 848號判處有
    期徒刑 8月確定，復因施用毒品案件，經本院分以98年度審
    簡字第4441號、4574號判處有期徒刑3月、3月確定，上開各
    罪復經本院裁定應執行有期徒刑1年確定，而於民國99年6月
    27日縮刑期滿執行完畢。詎猶不知悔改，於100 年1 月8 日
    凌晨4 時許，騎機車至高雄市林園區○○○路61號劉明堂住
    處前，見上開劉明堂住處外擺設有以鐵鍊上鎖之加水投幣機
    1 台（即由劉明堂所經營之「神州加水站」），為竊取該加
    水投幣機內之硬幣，竟意圖為自己不法之所有，持其所有客
    觀上對人之生命、身體安全具有危險性可供兇器使用之破壞
    剪1 支，破壞該加水投幣機之鐵鍊，而於甫在鐵鍊上剪出缺
    口（尚未剪斷）時，為劉明堂發現，楊振忠見事跡敗露乃棄
    上開破壞剪1 支逃逸，隨為接獲劉明堂報警而到場之員警逮
    捕，並當場扣得破壞剪1 支。
二、案經劉明堂訴由高雄市政府警察局林園分局移送臺灣高雄地
    方法院檢察署檢察官偵查起訴。
    理  由
一、本判決所引用之證據資料（詳後引用之各項證據），其中係
    屬傳聞證據部分，縱無刑事訴訟法第159條之1至第159條之4
    或其他規定之傳聞證據例外情形，因均經當事人於法院調查
    證據時，知有第159條第1項不得為證據之情形，而未於言詞
    辯論終結前聲明異議，本院審酌上開證據作成時並無不合法
    定程序之情形，認為適當，依刑事訴訟法第159 條之5第1項
    、第2項之規定，為傳聞法則之例外，應有證據能力。
二、訊據被告劉明堂固坦承於上開時間，攜帶扣案破壞剪 1支，
    騎機車至高雄市林園區○○○路61號劉明堂住處外之加水投
    幣機一情，然矢口否認有何攜帶兇器竊盜犯行，辯稱：當時
    是為加水，才會到加水機處，雖曾想過要剪壞鐵鍊偷加水機
    內的硬幣，但是並沒有真正著手，破壞剪是放在機車上，絕
    無以破壞剪剪加水機上之鐵鍊，所為沒有發生犯罪結果，應
    屬不罰；並未見過證人劉明堂；鐵鍊缺口照片並非當場拍照
    ，不知缺口何來云云。經查：
(一)、被告於100年1月8日凌晨4時許，見擺設在高雄市林園區○○
    ○路61號劉明堂住處外以鐵鍊上鎖之加水投幣機 1台，為竊
    取該加水機內之硬幣，持己有之破壞剪 1支，剪該加水投幣
    機之鐵鍊，於已在鐵鍊上剪出缺口（然尚未剪斷）時，為劉
    明堂發現乃未得逞，被告即丟棄扣案破壞剪逃逸，嗣經到場
    警員逮捕等情，業經證人即告訴人劉明堂於本院審理中證述
    ：100 年1 月8 日凌晨4 時50分許，我就在樓上睡覺，聽到
    加水投幣機鐵鍊碰撞的聲音，我就開窗探頭往下看，我看到
    被告站在投幣機拿著破壞剪，…我趕快穿衣服要下樓，隔壁
    我哥哥的兒子先出來，被告看到我在開一樓鐵門要出來，就
    丟棄破壞剪逃走，住對面的一個年輕人跟著去追，我隨後追
    上…我有清點過硬幣沒有損失等語（本院卷61-62 頁），及
    證人即員警黃一峰於本院審理中證稱：接獲報案到場，現場
    路面有機車及散落的破壞剪，至前方轉彎處，看見被害人劉
    明堂與被告等語（本院卷63頁）明確。並有搜索扣押筆錄、
    並神州加水站加水投幣機全貌、及該加水投幣機鐵鍊遭剪出
    缺口之照片各1 張，被告機車、破壞剪散落在路面之照片各
    1 張附於警卷可參，此外，復有破壞剪1 支扣案可資佐證。
(二)、再該上鎖加水站投幣機之鐵鍊，原無任何缺口，本案案發後
    告訴人檢查始發現上開亮面新缺口，並即刻告知到場員警予
    以拍照蒐證，業經證人即告訴人劉明堂證述我確認投幣機鐵
    鍊的缺口之前並沒有，是案發後我下來檢查才看到的等語（
    本院卷63頁），核與證人黃一峰警員證述：因被害人跟我們
    講投幣機鐵鍊有被剪出缺口，我當時看到的缺口是比較新的
    而且是亮亮的，所以我們當場就照相蒐證等語（見本院卷63
    -64頁）相符。再觀上開卷附100年1月8日凌晨員警黃一峰拍
    攝之鐵鍊照片，雖因未使用近拍功能較為模糊，然仍可看出
    鐵鍊有缺口情形，此外，復有告訴人於100年2月17日庭呈之
    鐵鍊缺口現狀清晰照片 3張在卷可佐，是該鐵鍊確實有遭剪
    出新缺口無疑，且以該缺口之位置、形狀，明顯係以破壞剪
    之工具始能造成，佐以告訴人因聽見鐵鍊搖動聲音驚醒，即
    見被告手持破壞剪站在投幣機前之情形，堪認上開鐵鍊新缺
    口，確係被告持破壞剪所剪出，被告空言辯稱：並未持破壞
    剪剪鐵鍊，劉明堂當時不在現場，且當場員警並未拍照，鐵
    鍊缺口可能是事後劉明堂自行毀損入被告於罪云云，顯屬事
    後卸責之詞，並無可採。至被告以告訴人庭呈之鐵鍊現狀清
    晰照片 3張上缺口稍有鏽蝕情形，質疑鐵鍊缺口為舊痕跡云
    云，然證人黃一峰警員業已證稱 100年1月8日案發時鐵鍊缺
    口確為亮面明確如前，而上開告訴人於100年2月17日庭呈照
    片 3張既是開庭前始為拍攝，距案發已有相當時間，產生金
    屬氧化鏽蝕情形，應屬正常，是被告此部分之辯解，亦無可
    採。
(三)、復按預備行為與未遂犯之區別，以已、未著手於犯罪之實行
    為標準，所謂著手，即指犯人對於犯罪構成事實開始實行而
    言，而刑法第321條第1項各款所列情形，乃竊盜之加重要件
    ，行為人是否構成該條項之犯罪，仍應視行為人已否著手實
    施同法第 320條之竊盜行為而定，而竊盜行為之著手，係以
    已否開始財物之搜尋為要件（最高法院94年度臺上字第6989
    號判決意旨參照）。被告於案發時既係目視搜尋已鎖定欲竊
    取投幣機內硬幣，而持破壞剪剪加水投幣機上鐵鍊，甚且已
    剪出缺口，被告自已著手竊盜行為之實行，惟因告訴人劉明
    堂之發覺制止而未遂。是被告辯稱：其僅有起意竊取加水投
    幣機內硬幣，是不罰的云云，顯無可採。
(四)、綜上，本件事證明確，被告犯行堪以認定。至被告另聲請調
    閱現場監視錄影，因現場並無監視錄影系統，無法調閱，有
    員警職務報告 1份在卷可證，是此部分顯屬無法調查，併此
    敘明。
三、論罪科刑：
(一)、本件被告行為後，刑法第321條第1項業於100年1月26日修正
    公布，並於同年月28日生效施行。按行為後法律有變更者，
    適用行為時之法律，但行為後之法律有利於行為人者，適用
    最有利於行為人之法律，刑法第2條第1項定有明文。查修正
    前刑法第321條第1項規定：「犯竊盜罪而有左列情形之一者
    ，處6月以上、5年以下有期徒刑：一、於夜間侵入住宅或有
    人居住之建築物、船艦或隱匿其內而犯之者。二、毀越門扇
    、牆垣或其他安全設備而犯之者。三、攜帶兇器而犯之者。
    四、結夥三人以上而犯之者。五、乘火災、水災或其他災害
    之際而犯之者。六、在車站或埠頭而犯之者」；修正後刑法
    第321條第1項則規定：「犯竊盜罪而有下列情形之一者，處
    6月以上、5年以下有期徒刑，得併科新臺幣10萬元以下罰金
    ：一、侵入住宅或有人居住之建築物、船艦或隱匿其內而犯
    之者。二、毀越門扇、牆垣或其他安全設備而犯之者。三、
    攜帶兇器而犯之者。四、結夥三人以上而犯之者。五、乘火
    災、水災或其他災害之際而犯之者。六、在車站、埠頭、航
    空站或其他供水、陸、空公眾運輸之舟、車、航空機內而犯
    之者」，經比較新舊法之規定，新法法定刑除增加「得併科
    10萬元以下罰金」之罰金刑外，並刪除原第 1款「於夜間」
    之要件，且就第 6款增加「航空站、其他供水、陸、空公眾
    運輸之舟、車、航空機內」之要件，核均屬加重刑罰或擴大
    加重竊盜構成要件之涵攝範圍，是修正後刑法第321條第1項
    之規定並未較有利於行為人，自應適用修正前刑法第 321條
    第1項之規定。
(二)、按刑法第321 條第1 項第3 款之攜帶兇器竊盜罪，係以行為
    人攜帶兇器竊盜為其加重條件，此所謂兇器，其種類並無限
    制，凡客觀上足對人之生命、身體、安全構成威脅，具有危
    險性之兇器均屬之，且祇須行竊時攜帶此種具有危險性之兇
    器為已足，並不以攜帶之初有行兇之意圖為必要（最高法院
    79 年 台上字第5253號判例要旨參照）。扣案之破壞剪1 支
    ，長度為25公分，整支為金屬製物，質地堅硬，有扣案物照
    片4張 在卷可證（警卷22頁、本院卷66、67頁），顯屬客觀
    上對人之生命、身體、安全構成威脅，為具有危險性之兇器
    無訛。核被告所為，係犯修正前刑法第321 條第2項、第1項
    第3 款之攜帶兇器竊盜未遂罪。被告有如事實欄所示有期徒
    刑執行紀錄，有臺灣高等法院被告前案紀錄表1 份在卷可參
    ，其受徒刑之執行完畢後，5 年以內故意再犯本件有期徒刑
    以上之罪，為累犯，應依刑法第47條第1 項規定加重其刑。
    被告已著手竊盜行為之實行，惟未生取得財物之結果，其犯
    罪尚屬未遂，爰依刑法第25條第2 項規定，按既遂犯之刑度
    減輕其刑，應依法先加後減其刑。審酌被告正值壯年，本應
    戮力工作，尋求正當途徑賺取財物，竟因見告訴人設在路邊
    之加水投幣機，即心生歹念，持上開兇器違犯本案，實無可
    取；犯後一再否認犯行之態度，並參以其犯罪動機、手段等
    一切情狀，認檢察官求刑有期徒刑6 月之刑度為適當，爰量
    處如主文所示之刑，並諭知易科罰金之折算標準。另扣案之
    破壞剪1 支，為被告所有，業經被告供明在卷，且為被告犯
    本案所用之物，復經認定如前，爰依刑法第38條第1 項第2
    款宣告沒收之。
據上論斷，應依刑事訴訟法第299 條第1 項前段，修正前刑法第
321條第1項第3款、第2 項，刑法第2條第1項前段、第47條第1項
、第25條第2 項、第41條第1 項前段、第38條第1 項第2 款，判
決如主文。
本案經檢察官陳威呈到庭執行職務。
中    華    民    國   100    年    3     月    25    日
                  刑事第一庭    法  官  陳億芳
以上正本證明與原本無異。
如不服本判決應於收受判決後10日內向本院提出上訴書狀，並應
敘述具體理由。其未敘述上訴理由者，應於上訴期間屆滿後20日
內向本院補提理由書(均須按他造當事人之人數附繕本)「切勿逕
送上級法院」。
中    華    民    國  100     年    3     月    28    日
                                書記官  鄭於珮
本案論罪科刑附錄法條：
修正前中華民國刑法第321條（加重竊盜罪）
犯竊盜罪而有下列情形之一者，處6月以上、5年以下有期徒刑：
一、侵入住宅或有人居住之建築物、船艦或隱匿其內而犯之者。
二、毀越門扇、牆垣或其他安全設備而犯之者。
三、攜帶兇器而犯之者。
四、結夥三人以上而犯之者。
五、乘火災、水災或其他災害之際而犯之者。
六、在車站、埠頭、航空站或其他供水、陸、空公眾運輸之舟、
    車、航空機內而犯之者。
前項之未遂犯罰之。